臺灣板橋地方法院民事判決　　　　　　　　　　　　九十三年度簡上字第二一八號
　　上　訴　人　丙○○
　　被上訴人　　乙○○
　　法定代理人　甲○○
　　訴訟代理人　彭正元律師
　　　　　　　　林志強律師
右當事人間請求給付票款事件，上訴人對於中華民國九十三年五月四日臺灣板橋地方
法院板橋簡易庭九十三年度板簡字第二八九號第一審判決提起上訴，經本院於民國九
十三年十月二十日言詞辯論終結，判決如左：
    主  　文
上訴駁回。
第二審訴訟費用由上訴人負擔。
    事  　實
甲、上訴人方面：
一、聲明：原判決廢棄。被上訴人應給付上訴人新台幣（下同）陸佰萬元及自九十二
    年八月十日起至清償日止按年息百分之六計算之利息。
二、陳述：
    按票據行為為不要因行為，凡簽名於票據之人，不問原因如何，均須依票上所載
    之文義負責。系爭本票業經原審確認為被上訴人之父施明慶所簽發，堪認系爭本
    票為真正，此有利於上訴人之證據，原審棄置不論，顯有失當。被上訴人並非發
    票人，不得以自己與執票人間所存之抗辯事由對抗執票人。上訴人於原審業已提
    出施明慶所製作之文書，其上載明積欠票款之事實，應可認為上訴人已盡舉證之
    責，原審竟謂上訴人未能提出其他證據證明系爭本票之原因關係存在，自難謂為
    適法。
乙、被上訴人方面：
一、聲明：上訴駁回。如受不利之判決，願供擔保請准宣告免為假執行。
二、陳述：被上訴人之父施明慶與上訴人間從無金錢往來，系爭本票之原因關係顯然
    不存在，上訴人雖於原審提出支票三紙及借據一紙，惟查該三紙支票已罹於時效
    ，而借據並非真正，其上未載明借款金額，上訴人亦未證明借據上所謂之「阿仁
    」是何人，均不足以證明系爭本票之原因關係存在，應予駁回其上訴。
    理　  由
一、本件上訴人起訴主張：上訴人執有被上訴人之父施明慶於八十九年十二月十日及
    九十年一月十日、同年六月十日所簽發之系爭本票三紙，每張面額各二百萬元，
    到期日分別為九十二年六月十日、同年七月十日、同年八月十日，詎到期後經提
    示均未獲付款。施明慶於九十二年八月二十四日死亡，被上訴人為施明慶之唯一
    繼承人，被上訴人對其父施明慶之債務應負償還責任。為此，上訴人依繼承及票
    據之法律關係，請求被上訴人給付六百萬元及自九十二年八月十日起至清償日止
    ，按年利率百分之六計算之利息。
二、被上訴人則以：系爭三張本票上之簽名及蓋章均非真正，且付款地永和巿永平路
    二０四號非施明慶生前之住居所，自應由上訴人就系爭本票之真正負舉證責任。
    次按本票固為無因證券，票據債務人不得以自己與發票人或執票人前手間所存在
    之抗辯事由，對抗執票人，然發票人非不得以自己與執票人間所存之抗辯事由對
    抗執票人，此觀諸票據法第十三條前段規定之反面解釋自明。另依最高法院八十
    一年台上字第八七九號判決闡釋，發票人一旦提出其基礎原因關係不存在之對人
    抗辯，執票人自應就該基礎原因關係存在之積極事實，負舉證責任。查施明慶與
    上訴人間，從無任何金錢往來，系爭三張本票之原因關係顯然不存在。上訴人另
    行提出之三張支票，已經罹於時效，且三張支票面額只九萬元，不足證明有六百
    萬元之借款債權存在，另借據的部分，沒有記載任何金額，不足以證明施明慶曾
    向上訴人借錢等語資為抗辯。
三、上訴人主張前揭事實，固提出本票三紙、支票三紙、借據一紙及
    證，惟查：
　１被上訴人為施明慶之女，施明慶於九十二年八月二十四日死亡，有
  　，又被上訴人未向法院為拋棄繼承之聲明，亦據原審查明在卷（見原審卷第八頁
    ），先予敘明。
　２次按票據本身是否真實，即是否為發票人所作成，應由票據債權人負證明之責，
　  此觀民事訴訟法第二百七十七條規定之法理至明。本件上訴人請求比對系爭本票
    上發票人施明慶之印文，與施明慶向台北縣永和巿戶政事務變更登記之新印鑑之
　　印文，經原審向台北縣永和巿戶政事務所調取，該所以九十三年三月九日北縣永
    戶字第０九三０００一七三二號函附施明慶之印鑑變更註銷登記申請書，本院比
    對系爭本票與申請書之印文二者相符，堪認系爭本票三紙確係施明慶所簽發。
　３按本票固為無因證券，票據債務人不得以自己與發票人或執票人前手間所存在之
  　抗辯事由，對抗執票人，然發票人非不得以自己與執票人間所存之抗辯事由對抗
    執票人，此觀諸票據法第十三條前段規定之反面解釋自明。又按票據為無因證券
    ，票據債權人就其取得票據之原因，固不負證明之責任，惟執票人主張票據係發
    票人向其借款而簽發交付，以為清償方法，發票人復抗辯未收受借款，消費借貸
    並未成立，則執票人就借款已交付之事實，應負舉證責任，最高法院九十一年度
    台簡抗字第四六號裁定意旨參照。本件被上訴人為施明慶之繼承人，承受被繼承
    人財產上之一切權利義務，自包含發票人之原因關係抗辯權。被上訴人抗辯：其
    被繼承人施明慶與上訴人間無任何金錢往來，以此為由拒絕給付票款，上訴人則
    提出借據乙紙及支票三紙為憑，主張被上訴人之被繼承人施明慶向伊借款，又欠
    伊土地介紹費、蓋大樓之代墊款、會錢、利息共六百萬元，因而由施明慶簽發系
    爭本票三紙以為擔保等語。經查，上訴人所提出之支票三紙金額共九萬元，與系
    爭本票面額六百萬元，金額不符，且支票為無因證券，簽發支票之原因或為買賣
    ，或為贈與，不能僅憑執有支票，即謂有消費借貸關係存在，上訴人仍應就消費
    借貸關係存在之事實負舉證責任。本院觀諸原告上訴人所提出借據係記載「向阿
    仁借的，從中山路一段一四九至一六一號，永平路八六至九０號、永平路一八一
    至一八七號，多次土地介紹，及共三次大樓代支款經手存入，向他人借，未還的
    錢及利息，欠你會錢及會款等數目，以所開出本票數目為準，計算還清後再算利
    」，此借據並未記載年月日，亦未載明所欠債務之總金額及所指之本票為何，如
    何認定該借據所載之借款債務即為系爭本票之原因關係，上訴人復未舉他證以證
    明有消費借貸之事實，是上訴人就其與施明慶間之消費借貸關係，仍屬不能證明
    ，被上訴人以此為由拒絕給付票款，應為可採。
四、綜上，上訴人依繼承及票據之法律關係，請求被上訴人給付六百萬元及自九十二
    年八月十日起至清償日止，按年利率百分之六計算之利息，為無理由，應予駁回
    。原審為上訴人敗訴之判決，並無不合。上訴意旨指摘原判決不當，求予廢棄改
    判，為無理由，應予駁回其上訴。
五、據上論結，本件上訴為無理由，依民事訴訟法第四百三十六條之一第三項、第四
    百四十九條第一項、第七十八條，判決如主文。
中　　　華　　　民　　　國　　九十三　　年　　　十　　　月　　二十九　　日
                                臺灣板橋地方法院民事第三庭
                                審判長法官  陳映如
                                　　  法官  許月珍
                                    　法官  陳明偉
右正本證明與原本無異
本件當事人須以本判決適用法規顯有錯誤為上訴理由時，始得於本判決送達後二十日
內向本院提出上訴狀，如已於本判決宣示後送達前提起上訴者，應於判決送達後十日
內補具上訴理由（均須按他造當事人之人數附繕本），，並經本院許可後，方得上訴
最高法院。
中　　　華　　　民　　　國　　九十三　　年　　　十　　　月　　二十九　　日
                                法院書記官  王波君
